臺灣高等法院高雄分院刑事判決　　　　 94年度上易字第372號
　　上　訴　人
　　即　被　告　乙○○
上列上訴人因贓物案件，不服臺灣高雄地方法院93年度訴字第25
21號中華民國94年3 月28日第一審判決（起訴案號：臺灣高雄地
方法院檢察署92年度偵字第22004 號），提起上訴，本院判決如
下：
    主  文
上訴駁回。
    事  實
一、乙○○前因違反毒品危害防制條例案件，經臺灣高雄地方法
    院以91年度易字第751 號判決判處有期徒刑5 月，如易科罰
    金，以300 元折算1 日確定，於民國91年9 月11日易科罰金
    執行完畢。詎仍不知悔改，明知鄭鴻義（所涉強盜案件，業
    經最高法院判刑確定，現於台灣高雄監獄執行中）所持有摩
    托羅拉牌Ｖ2188型手機1 具（序號000000000000000 號），
    係鄭鴻義與邱塋閎（另經原審法院審理中）2 人於92年8 月
    25日晚間11時40分許，在高雄市○○區○○路282 號前，強
    盜甲○○所得之贓物，竟基於牙保贓物之犯意，於同年月28
    日與鄭鴻義一同持該手機前往高雄市「金時代當舖」，由乙
    ○○提供身分證件，並以其名義典當後，得款新台幣（下同
    ）200 元朋分花用。
二、案經高雄市政府警察局移請臺灣高雄地方法院檢察署檢察官
    偵查起訴。
    理  由
甲、程序方面：
一、按被告以外之人於審判外之陳述，雖不符刑事訴訟法第159
    條之1 至第159 條之4 之規定，而經當事人於審判程序同意
    作為證據，法院審酌該言詞陳述或書面陳述作成時之情況，
    認為適當者，亦得為證據；當事人、代理人或辯護人於法院
    調查證據時，知有第159 條第1 項不為證據之情形，而未於
    言詞辯論終結前聲明異議者，視為有前項之同意，刑事訴訟
    法第159 條之5 第1 項、第2 項分別定有明文。查被害人甲
    ○○於司法警察調查中所為之陳述，為被告以外之人於審判
    外之陳述，屬於傳聞證據，且其於審判程序中並未到庭作證
    ，亦不存在其於司法警察調查中所為之陳述，與審判中不符
    之情形，惟被告於原審及本院審判程序同意以前開被害人於
    司法警察調查中所為之陳述，作為證據（見原審卷第198 頁
    、本院94年6 月22日準備程序筆錄、94年7 月6 日審理筆錄
    ），本院審酌該言詞陳述作成時之證據取得過程形式上並無
    瑕疵，且與待證事實具有關連性等情況，認為適當，應認得
    為證據，而有證據能力，合先敘明。
二、按被告以外之人於偵查中向檢察官所為陳述，除顯有不可信
    之情況者外，得為證據，同法第159 條之1 第2 項定有明文
    。偵查中對被告以外之人（包括證人、鑑定人、告訴人、被
    害人及共同被告等）所為之偵查筆錄，或被告以外之人向檢
    察官所提之書面陳述，性質上均屬傳聞證據。惟現階段刑事
    訴訟法規定檢察官代表國家偵查犯罪、實施公訴，依法其有
    訊問被告、證人及鑑定人之權，證人、鑑定人且須具結，而
    實務運作時，檢察官偵查中向被告以外之人所取得之陳述，
    原則上均能遵守法律規定，不致違法取供，其可信度極高，
    職是，被告以外之人前於偵查中已具結而為證述，除反對該
    項供述得具有證據能力之一方，已釋明「顯有不可信之情況
    」之理由外，不宜以該證人未能於審判中接受他造之反對詰
    問為由，即遽指該證人於偵查中之陳述不具證據能力。本件
    證人鄭鴻義於檢察官偵查中所為之陳述（見93年度偵字第49
    63號偵查卷第25頁），其未曾提及檢察官在偵查時有不法取
    供之情形，且上開供述亦無顯不可信之情況，依上說明，其
    於偵查中之證言自具有證據能力。
乙、實體方面：
一、訊據上訴人即被告乙○○固坦承於92年8 月28日與鄭鴻義一
    同持摩托羅拉牌Ｖ2188型手機1 具，前往「金時代當舖」以
    其名義典當得款200 元朋分花用之事實不諱，惟矢口否認知
    情為贓物，辯稱：我不知道上揭摩托羅拉牌Ｖ2188型手機係
    鄭鴻義強盜所得之贓物，鄭鴻義告知該摩托羅拉牌Ｖ2188型
    手機為其家中舊有之手機，其身上無錢而欲將之典當，但因
    其未攜帶證件，故由我出名典當等語。
二、經查：
（一）被告於92年8 月28日以其名義於「金時代當舖」典當得款
      200 元之摩托羅拉牌Ｖ2188型手機1 具（序號0000000000
      00000 號），係證人鄭鴻義與邱塋閎2 人於同年月25日晚
      間11時40分許，在高雄市○○區○○路282 號前，強盜甲
      ○○所得之贓物等情，業據證人鄭鴻義於檢察官偵查中及
      原審審理時結證明確（見93年度偵字第4963號偵查卷第24
      至27頁及原審卷第193 頁至第197 頁），核與被害人甲○
      ○於警詢時（見警C 卷第20頁至第21頁）指訴之情節大致
      相符，並有贓物認領保管單（見警C 卷第52頁）、金時代
      當舖當票各1 紙（見警C 卷第37頁）附卷可稽。
（二）被告雖以前揭情詞置辯，然上開摩托羅拉牌Ｖ2188型手機
      ，被告知悉係鄭鴻義強盜所得之贓物等情，業據證人鄭鴻
      義於檢察官偵查中結證明確，其結證稱：我與邱邱塋閎於
      92年8 月25日晚上11點40分左右，持刀在莊敬路搶了1 位
      女的2188手機，拿刀這1 件乙○○知道手機是我搶來的，
      我們把這支手機拿去典當200 元，我跟乙○○平分，因為
      他有證件我才跟他一起去當等語（見93年度偵字第4963號
      偵查卷第25頁）。而證人鄭鴻義與被告並無嫌隙，應無甘
      冒犯罪之風險，無端設詞構陷被告之理，是認證人鄭鴻義
      上開證詞應屬可採。至證人鄭鴻義嗣雖於原審審理時改結
      證稱：摩托羅拉牌Ｖ2188型手機，被告不知係贓物等語（
      見原審卷第195 頁），惟與其前於偵查中證詞顯有不符，
      應係事後迴護被告乙○○之詞，不足為採，應以其偵查中
      之證詞較為可採。
（三）綜上所述，足見被告乙○○前開所辯不知係贓物等語，顯
      屬事後卸責之詞，不足採信。本案事證明確，被告牙保贓
      物犯行，堪以認定，
三、按所謂牙保即居間介紹之意，至其有償抑無償，直接或間接
    ，皆與罪之成立無涉，故介紹典質，搬運、互易者亦屬之。
    故如知贓，而以一己之身分證代為典當，顯係以牙保之意思
    ，為之媒介，應成立牙保贓物罪（司法院 (78) 廳刑一字第
    1692號研討結果參照），是核本件被告乙○○提供身分證件
    ，以其名義，代為典當鄭鴻義強盜所得之摩托羅拉牌Ｖ2188
    型手機之行為，係犯刑法第349 條第2 項之牙保贓物罪，公
    訴人認被告係犯刑法第349 條第1 項之收受贓物罪，容有誤
    會，惟其起訴之社會基本事實既屬同一，起訴法條自應予變
    更。又查被告前因違反毒品危害防制條例案件，經原審法院
    以91年度易字第751 號判決判處有期徒刑5 月，如易科罰金
    ，以300 元折算1 日確定，於91年9 月11日易科罰金執行完
    畢，此有台灣高等法院被告全國前案紀錄表1 份在卷可稽，
    其前受有期徒刑之執行完畢後，5 年內再犯本件有期徒刑以
    上之罪，為累犯，應依刑法第47條之規定，加重其刑。
四、原審就被告乙○○牙保贓物部分，以被告罪證明確，因予適
    用刑事訴訟法第300 條，刑法第349 條第2 項、第47條、第
    41條第1 項前段，罰金罰鍰提高標準條例第1 條前段、第2
    條之規定，並審酌被告犯罪後猶否認犯行，態度欠佳，且因
    其牙保贓物之行為，間接促使財產性犯罪所得之日益猖獗，
    危害社會治安之情狀非輕，然念及其牙保贓物之犯行，僅獲
    利200 元與鄭鴻義朋分花用等一切情狀，量處有期徒刑4 月
    ，併諭知如易科罰金之折算標準，其認事用法核無違誤，所
    處之刑亦屬適當。被告上訴意旨，仍執前詞，否認犯罪，指
    摘原判決不當，為無理由，應予駁回。
五、被告乙○○所犯收受贓物部分，經原審判處有期徒刑3 月，
    被告上訴本院後，經被告撤回上訴而告確定。
據上論結，應依刑事訴訟法第368 條，判決如主文。
本案經檢察官林應華到庭執行職務。
中　　華　　民　　國　　94　　年　　7 　　月　　20　　日
                  刑事第二庭    審判長法  官  林正雄
                                      法  官  陳啟造
                                      法  官  黃壽燕
以上正本證明與原本無異。
本判決不得上訴。
中　　華　　民　　國　　94　　年　　7 　　月　　20　　日
　　　　　　　　　　　　　　　　　　　書記官  黃一秋
附錄本件論罪條文：
中華民國刑法第349條
  收受贓物者，處3 年以下有期徒刑、拘役或500 元以下罰金。
  搬運、寄藏、故買贓物或為牙保者，處5 年以下有期徒刑、拘
  役或科或併科1,000 元以下罰金。
  因贓物變得之財物，以贓物論。
